臺灣臺中地方法院行政訴訟判決
111年度交字第175號
原      告  許萬生  
被      告  臺中市交通事件裁決處
                      設臺中市○○區○○○路00號
代  表  人  黃士哲    住同上
訴訟代理人  黃曉妍律師
上列當事人間交通裁決事件，原告不服被告民國111年4月22日中
市裁字第68-GEH307452號裁決書，提起行政訴訟，本院判決如下
：
    主  文
原處分撤銷。
訴訟費用新臺幣參佰元由被告負擔。
被告應給付原告新臺幣參佰元。
    事實及理由
一、程序事項：
　　按行政訴訟法第237條之7規定，交通裁決事件之裁判，得不
    經言詞辯論為之。本件屬交通裁決事件，依兩造所述各節及
    卷內資料其事證已臻明確，本院認無經言詞辯論之必要，爰
    不經言詞辯論而為判決。
二、事實概要：
　　原告駕駛所有號牌326-P7號營業小客車(下稱系爭車輛)，於
    民國111年2月27日22時42分，於臺中市西屯區福星路與文華
    路127巷口，因「駕車行經有燈光號誌管制之交岔路口闖紅
    燈」之違規行為，遭民眾於111年2月27日檢具事證檢舉，並
    經臺中市政府警察局第六分局（下稱舉發機關）員警認定該
    車違反道路交通管理處罰條例第53條第1項之規定，逕行對
    車主即原告掣開第GEH307452號舉發違反道路交通管理事件
    通知單。原告未於到案期限內檢具實際駕駛人相關資料，被
    告遂於111年4月22日以中市裁字第68-GEH307452號裁決書（
    下稱原處分），依道路交通管理處罰條例第53條第1項及「
    違反道路交通管理事件統一裁罰基準表」之規定，按期限內
    到案之基準，裁處原告第1階段罰鍰新臺幣（下同）2,700元
    。
三、原告主張略以：
　　原告行駛於臺中市西屯區福星路與文華路口處當時為綠燈，
    原告車子已過停止線等候，前方直行車通過及後左方車直行
    通過，檢舉人利用擷圖使人犯罪，從擷圖中可看出前段綠燈
    時原告汽車已超越停止線等待迴轉。且按交通部函釋，車輛
    在紅燈亮起前通過停止線，僅因橫向車流阻隔或路口範圍過
    大，而於紅燈後仍停等於路口範圍，並待他向車流減少或空
    隙時穿越路口至銜接路段，該行為不列為闖紅燈態樣等語。
    並聲明：原處分撤銷。
四、被告答辯則以：
    依檢舉資料顯示，違規路口專用交通號誌燈已顯示為紅燈，
    系爭車輛車身已超越停止線且佔用行人穿越道，足以視為闖
    紅燈，況且系爭車輛面對圓形紅燈仍逕自迴轉至對向車道，
    顯已妨礙違規時、地其他用路人通行之權利，該當道路交通
    管理處罰條例第53條第1項，理應受處罰等語。並聲明：原
    告之訴駁回。
五、本院之判斷：
(一)按停止線係用以指示行駛車輛停止之界限，車輛停止時，其
    前懸部分不得伸越該線；又行車管制號誌圓形紅燈之意義，
    係指車輛面對圓形紅燈表示禁止通行，不得超越停止線或進
    入路口，此道路交通標誌標線號誌設置規則（下稱設置規則
    ）第170條第1項前段、第206條第5款第1目規定甚明。亦即
    ，道路交通管理處罰條例第53條第1項所處罰之「闖紅燈」
    行為，係以汽車駕駛人行經有燈光號誌管制之交岔路口，於
    面對紅燈號誌時，有「超越停止線」或「進入路口範圍」之
    情形，始該當闖紅燈違規。
(二)次按行政訴訟法第133條前段規定，行政法院於撤銷訴訟，
    固應依職權調查證據，以期發現真實，當事人並無主觀舉證
    責任，然職權調查證據有其限度，仍不免有要件事實不明之
    情形，而必須決定其不利益結果責任之歸屬，故當事人仍有
    客觀之舉證責任，民事訴訟法第277條前段規定：「當事人
    主張有利於己之事實者，就其事實有舉證之責任。」於上述
    範圍內，仍為撤銷訴訟所準用（行政訴訟法第136條參照）
    。又交通裁罰爭訟案件，係國家行使處罰高權的結果，既係
    處罰人民，而與刑事罰類似，當事人並無協力義務或責任以
    自證己罪或自證無違規事實，且有「無罪推定」及「疑則無
    罪」原則之適用，且其證明程度至少應達到「幾近於真實的
    蓋然性」（蓋然率99.8％以上，或稱真實確信的蓋然性），
    始可謂其已盡舉證之責，否則法院仍應認定該處罰要件事實
    為不存在，而將其不利益歸於處罰機關，此有最高行政法院
    108年度判字第533號判決意旨足資參照。最高行政法院39年
    度判字第2號判決要旨明示：「行政官署對於人民有所處罰
    ，必須確實證明其違法之事實。倘不能確實證明違法事實之
    存在，其處罰即不能認為合法。」即本乎斯旨。易言之，關
    於處罰要件事實，基於依法行政及規範有利原則，應由處罰
    機關負擔提出本證的舉證責任；本證必須使法院之心證達到
    完全確信之程度，始可謂其已盡舉證之責，若未能達到完全
    確信之程度，事實關係即陷於真偽不明之狀態，則法院仍應
    認定該待證事實為不實，其不利益仍歸於應舉本證的處罰機
    關。
(三)經查，本院勘驗調查舉發機關提供之採證光碟，製成勘驗筆
    錄附卷為證（見本院卷第83頁），勘驗結果為：檢舉民眾行
    車紀錄器畫面時間，2022/02/27 22：42：40時至22：42：4
    8時，臺中市○○區○○路○○○○○○○○號誌顯示為紅燈時，號牌326
    -P7號營業小客車(下稱系爭車輛) 顯示左方向燈，其車體已
    超過停止線並占據行枕木紋人穿越道，之後自福星路往北方
    向迴轉至對向車道即福星路往南方向。
(四)雖被告稱違規路口專用交通號誌已顯示為紅燈，系爭車輛車
    身已超越停止線且佔用人行道，足以視為闖紅燈云云，然觀
    諸檢舉民眾行車紀錄器擷圖（見本院卷第63-65頁）以及上
    開勘驗結果可知，當檢舉民眾機車沿福星路往北方向接近文
    華路127巷口時，福星路往北方向號誌已顯示為紅燈，而畫
    面顯示系爭車輛車頭已超越停止線並準備迴轉等情。又「已
    過停止線之車輛」一語，係指車頭已過停止線而言，交通部
    63年2月21日交路字第01539號函已明白揭示；再按「行車管
    制號誌各燈號顯示之意義如左：四、圓形黃燈圓形黃燈用以
    警告車輛駕駛人及行人，表示紅色燈號即將顯示，屆時將失
    去通行路權。」道路交通標誌標線號誌設置規則第206條第1
    項第4款定有明文。細繹上開規定，黃燈設置目的在於警告
    用路人即將失去通行路權，並非如同圓形紅燈表示禁止通行
    ，故車輛於路口號誌顯示黃燈時車頭通過停止線，已屬於進
    入路口範圍之車輛，倘僅因橫向車流阻隔或因路口範圍寬廣
    ，於紅燈後仍停等於路口範圍，並俟他向車流減少或空隙之
    時，逕予穿越路口至銜接路段，該行為應非屬於闖紅燈之態
    樣。而本件是否如被告所稱福星路往北號誌顯示為紅燈時，
    系爭車輛才穿越停止線通過路口迴轉?已為原告所否認，本
    院除舉發員警提出上開檢舉民眾行車紀錄器畫面外，並無客
    觀資料可資判斷。故此等無法證明違規之不利益，自不能轉
    由原告承擔。從而，本件被告所提出之證據未達「幾近於真
    實的蓋然性」，尚不足認定原告有於紅燈顯示時穿越停止線
    之事實；本院對原告是否違章既未達確切心證，自不能率對
    原告為不利認定，原處分裁罰原告，認定事實應有違誤。
(五)綜上所述，原處分竟將原告上述行為認定係闖紅燈，認定事
    實有誤，故原處分應有違誤；原告主張原處分違法並訴請撤
    銷，為有理由，應予准許。
六、本件事證已臻明確，兩造其餘主張及陳述，經核於判決結果
    不生影響，爰不逐一論列，附此敘明。
七、本件第一審原告預納之裁判費300元，應由敗訴之被告負擔
    ，爰確定第一審訴訟費用額如主文第3項所示。
據上論結，本件原告之訴為有理由，依行政訴訟法第98條第1項
前段、第237條之7、第237條之8第1項、第237條之9、第236條、
第104條、民事訴訟法第93條，判決如主文。
中　　華　　民　　國　 111　　年　　11　　月　　18　　日
　　　　　　　　　行政訴訟庭　法　官   吳俊螢
上為正本係照原本作成。
如不服本判決，應於送達後20日內，向本院提出上訴狀，其未表
明上訴理由者，應於提出上訴後20日內向本院補提理由書（均須
按他造人數附繕本）。上訴理由應表明關於原判決所違背之法令
及其具體內容，或依訴訟資料可認為原判決有違背法令之具體事
實。
中　　華　　民　　國　　111 　年　　11　　月　　18　　日
                              書記官   王素珍